【裁判字號】    97,交抗,317
【裁判日期】    970703
【裁判案由】    聲明異議
【裁判全文】
臺灣高等法院高雄分院刑事裁定         97年度交抗字第317號
抗  告  人
即受處分人  甲○○
上列抗告人因違反道路交通管理處罰條例案件，不服臺灣澎湖地
方法院中華民國97年5 月22日裁定（97年度交聲字第7 號），提
起抗告，本院裁定如下：
    主  文
抗告駁回。
    理  由
一、抗告意旨略以：抗告人即受處分人當日所駕車輛確實在黃燈
    之際通過，當時前面亦確有一車輛左轉進機場，抗告人車速
    很慢，又適下坡，習慣性剎車慢行，車速約30公里，通過路
    口約須6 秒左右，行至約60公尺處車速約40公里，此經執法
    員警證實無誤，抗告人持有駕照30年，開車一直循規守法，
    從無違規闖紅燈紀錄，抗告人並未有闖紅燈之行為云云。
二、原處分意旨略以：受處分人於民國97年2 月1 日15時12分許
    ，駕駛車號ZG-7731 號自用小客貨車，行經設有燈光號誌管
    制之澎縣道204 號馬公機場前交岔路口時闖紅燈之違規事實
    ，業經證人陳雲祥（即澎湖縣政府警察局隘門派出所員警）
    到庭證稱：「受處分人是駕車行駛在馬公往湖西的內側車道
    ，受處分人在對向車道的綠燈已經開始4 、5 秒，也就是受
    處分人行向車道轉紅燈6 至8 秒時還穿越路口；伊取締前和
    派出所所長站在日昇租車行下方50、60公尺處，已經站了20
    幾分鐘，一直在看該處行進的車輛」、「依其派出所值勤紀
    錄，在該路口闖紅燈的人非少，有舉發通知單簿冊可供參閱
    」等語綦詳。原審法院斟酌證人陳雲祥為執行交通、治安勤
    務之公務員，其觀察程度自較一般人更為專注，又其與受處
    分人素不相識，並無仇隙，衡情應無甘冒偽證罪責風險而設
    詞構陷受處分人之理，既查無證據足資證明員警有捏造事實
    違法取締之情事，則執勤警員本其維護交通秩序、安全職責
    所為之舉發，自應受到合法、正確之推定。受處分人所辯，
    難以採認。因而認定受處分人確有駕車行經有燈光號誌管制
    之交岔路口紅燈右轉之違規行為，違反道路交通管理處罰條
    例第53條第1 項之規定。受處分人既違反道路交通管理處罰
    條例第53條第1 項之規定，依同條例第63條第1 項第3 款，
    自應併予記違規點數3 點，受處分人之異議雖無理由，惟原
    處分機關未審酌及此而為處分，亦有未合，而將原處分撤銷
    ，仍以異議人有違反道路交通管理處罰條例第53條第1 項規
    定之行為，並依上揭法條暨違反道路交通管理事件統一裁罰
    基準表等規定，裁定「甲○○汽車駕駛人，行經有燈光號誌
    管制之交岔路口闖紅燈，處罰鍰新臺幣貳仟柒佰元，並予記
    違規點數點」。
三、按汽車駕駛人，行經有燈光號誌管制之交岔路口闖紅燈者，
    處新臺幣1,800 元以上5,400 元以下罰鍰，道路交通管理處
    罰條例第53條第1 項定有明文；又汽車駕駛人有第53條情形
    者，記違規點數3 點，同法第63條第1 項第3 款亦有明文。
四、經查：
  (一)、證人即舉發本件違規事件之警察陳雲祥既於原審審理時具
      結證稱：「本件交通違規是我跟所長在現場處理的，當時
      我們的警車停在日昇租車行下方50、60公尺處，當時異議
      人前方並沒有車子，他的前一輛車離他很遠，且是直行與
      他的時間隔很久，異議人當時是行駛在內側道沒錯；我看
      到異議人車子時，湖西往馬公方向車道的綠燈已經開始4
      、5 秒鐘，也就是異議人的方向已經轉紅燈6 至8 秒鐘，
      我跟所長洪能會取締時都有當面告知，當時異議人的車速
      約40公里，我們攔他停車時，他是有配合，但他否認闖紅
      燈」、「異議人說民眾看到警察在路邊，就不會闖紅燈，
      是不正確的，因為我們在該處已經取締很多闖紅燈及酒駕
      的人，當天我跟所長在路邊站了20多分鐘，一直在看到處
      行進的車輛」等語（見原審卷第21頁），核與受處分人於
      原審法院調查時亦自承「當日確有行經上開路口，遭警攔
      車取締」等情大致相符（見原審卷第20頁），足認證人陳
      雲祥所述攔檢受處分人之過程，應屬實在。再本件道路交
      通違規時間係在97年2 月1 日15時12分許，日間光線應屬
      明亮，證人陳雲祥在日間光線良好之情形下，近距離目擊
      受處分人交通違規之情，且其身為執行交通勤務專業警察
      人員，平時應有多次處理類似情形之經驗，亦不致發生誤
      認之危險。至受處分人雖否認有何闖越紅燈之情，惟因證
      人陳雲祥乃依法執勤之警員，與受處分人素昧平生，應無
      嫌隙。其於執行交通勤務過程中，應無任意為不實舉發之
      可能，且其經原審法院傳訊到庭具結作證，亦無甘冒偽證
      罪責而故意誣陷受處分人之理。
  (二)、又交通勤務警察或依法令執行交通稽查任務人員，開單舉
      發違反道路交通管理處罰條例所列之違規事實，經公路主
      管機關或警察機關所為之裁決處罰，本質上為行政處分，
      係公務員基於職務上權力，依法就特定之具體事件所為，
      並具有公法上效果之單方行政行為。根據公務員為公法上
      行為具有公信力之原則，該行政處分當可被推定為真正，
      且其據以依法處分之事實認定，亦應可推定為正確無誤，
      故本此公信原則，立法者乃賦予行政機關違反道路交通事
      件統一裁罰基準及處理細則等相關規定，使交通勤務警察
      或依法令執行交通稽查任務人員得當機處分，以達成維護
      交通秩序及公共安全之行政目的。再者，本件警察在取締
      受處分人前，在上揭路口亦有取締2 名駕車闖紅燈違規者
      ，並於取締違規之過程中，於將違規者攔停後，均有請其
      確認是否闖紅燈情形，此有證人陳雲祥於原審調查時提出
      當日之舉發違反道路交通管理事件通知單二張附卷可按（
      見原審卷第25、26頁），足見其對於取締違規之過程甚為
      慎重，益徵證人陳雲祥上揭所述為真實可信。而受處分人
      於此並未就該執勤警察之舉發是否有誤提出相關證據以供
      調查，本院亦查無任何證據足資證明警員陳雲祥有捏造事
      實違法取締之情事，則本件製單警察陳雲祥本其維護交通
      秩序、安全職責所為之舉發，自應受到合法、正確之推定
      。而本件並無證據足資證明執勤警員有捏造事實違法取締
      之情事，受處分人就上開所辯，亦未提供任何可供本院調
      查之證據，自無法為其有利之認定，難認受處分人並無違
      規之行為。
  (三)、準此，受處分人上開所辯，係屬卸責之詞，不足採信，其
      確有上開違規情事，洵堪認定。
五、綜上所述，受處分人確有裁決書上所載違規情事，原審因而
    依道路交通管理處罰條例第53條第1 項、第63條第1 項第3
    款、道路交通案件處理辦法第19條之規定，裁處抗告人罰鍰
    新臺幣貳仟柒佰元，並予記違規點數點，核無違誤。抗告
    人仍執陳詞提起抗告，為無理由，應予駁回。
六、據上論結，應依道路交通案件處理辦法第26條，刑事訴訟法
    第412 條，裁定如主文。
中    華    民    國    97    年    7     月     3    日
                  刑事第四庭    審判長法  官  蕭權閔
                                      法  官  陳吉雄
                                      法  官  吳進寶
以上正本證明與原本無異。
不得再抗告。
中    華    民    國    97    年    7     月     3    日
                                      書記官  陳靖華


司法院資訊處製作；財團法人民間司法改革基金會備份。
